【裁判字號】    99,台上,5752
【裁判日期】    990916
【裁判案由】    違反槍砲彈藥刀械管制條例
【裁判全文】
最高法院刑事判決            九十九年度台上字第五七五二號
上  訴  人  甲○○
上列上訴人因違反槍砲彈藥刀械管制條例案件，不服台灣高等法
院中華民國九十七年十月二十三日第二審判決（九十七年度上訴
字第四一０五號，起訴案號：台灣桃園地方法院檢察署九十六年
度偵字第三０七九二號），提起上訴，本院判決如下：
    主  文
上訴駁回。
    理  由
按刑事訴訟法第三百七十七條規定：上訴於第三審法院，非以判
決違背法令為理由，不得為之；是提起第三審上訴，應以原判決
違背法令為理由，係屬法定要件。如果上訴理由書狀並未依據卷
內訴訟資料具體指摘原判決不適用何種法則或如何適用不當，或
所指摘原判決違法情事，顯與法律規定得為第三審上訴理由之違
法情形不相適合時，均應認其上訴為違背法律上之程式，予以駁
回。上訴人甲○○上訴意旨略稱：(一)本件實施槍枝鑑定之人員未
表其名，亦未到庭以言詞說明鑑定經過及結果，並接受檢辯雙方
交互詰問，其鑑定報告無證據能力。原判決採為論罪資料，顯與
採證法則相違背。(二)本件槍枝鑑定書先認：「槍枝抓子鉤已斷裂
」；又謂：「惟不影響槍枝之擊發功能，可供擊發適用子彈使用
，認具殺傷力」。然抓子鉤既已斷裂，零件不完整，扣案槍枝如
何具有殺傷力？又扣案槍枝僅以「性能檢驗法」鑑定，未以「動
能測試法」試射鑑定，缺乏論證過程，調查職責猶有未盡云云。
惟查：證據之取捨與其證明力之判斷，以及事實有無之認定，屬
事實審法院之職權，苟其取捨證據與判斷證據證明力並不違背經
驗法則及論理法則，即不容任意指為違背法令，而執為第三審適
法之上訴理由。原判決綜合全案卷證資料，本於事實審法院之推
理作用，認上訴人有其事實欄所載犯行，因而維持第一審論上訴
人以未經許可，寄藏可發射子彈具有殺傷力之改造手槍罪，量處
有期徒刑參年貳月，併科罰金新台幣伍萬元，暨諭知罰金易服勞
役之折算標準與相關從刑之判決，駁回上訴人在第二審之上訴。
已敘明所憑證據及認定之理由；對於上訴人否認犯罪之辯解，何
以不足採信，亦在理由內逐一加以指駁及說明，俱有卷存證據資
料可資覆按。按法院或檢察官得囑託醫院、學校或其他相當之機
關、團體為鑑定，或審查他人之鑑定，並準用第二百零三條至二
百零六條之一之規定；刑事訴訟法第二百零八條第一項定有明文
。準此，囑託機關鑑定，並無必須命實際為鑑定之人為具結之明
文，亦即上開第二百零八條第一項，並未準用同法第二百零二條
鑑定人應「具結」之規定。上訴意旨(一)指「囑託機關鑑定」，執
行鑑定之人應依法具結云云，尚有誤會。又扣案改造手槍一支，
經送請內政部警政署刑事警察局鑑定結果，認係仿ＢＥＲＥＴＴ
Ａ廠九二ＦＳ型半自動手槍製造之槍枝，換裝土造金屬槍管而成
，經檢視，雖槍枝抓子鉤已斷裂，惟不影響槍枝之擊發功能，可
供擊發適用子彈使用，認具殺傷力，有該局槍彈鑑定書一份及改
造手槍照片五幀在卷可稽（見偵查卷第四九至五一頁）。經原審
向該局函詢有關槍枝之鑑驗方法及手槍「抓子鉤」之功能，據覆
稱：「『抓子鉤』是半（全）自動槍枝的零件之一，其主要功能
在於將擊發後的彈殼，從槍管彈室中抓取向後，可搭配退子挺，
將其拋出槍外，以便彈匣的下一顆子彈得以隨之上膛，再呈待擊
發狀態；故『抓子鉤』並非擊發子彈之必要零件，欠缺時僅無法
完成前述槍枝拋退殼之功能，對於擊發子彈之功能並無影響，亦
不影響槍枝殺傷力之有無。送鑑槍枝（槍枝管制編號0000000000
）係採國、內外槍彈鑑定領域共同認可之『性能檢驗法』進行鑑
定，確認具有殺傷力無誤，無以『動能測試法』實際進行測試之
必要」，亦有該局覆函一份在卷可憑（見原審卷第二三頁）。而
該局上開覆函所檢附之「警政署刑事警察局槍枝殺傷力鑑定說明
」復敘明：「『非制式槍枝』（即以擊發底火（藥）引爆子彈內
火藥為發射動力之土改造槍枝，以下同）殺傷力之鑑驗方法與程
序說明：一、本局對『非制式槍枝』殺傷力之鑑定，考量鑑定之
正確性與公正性，已參酌國內、外之相關鑑定方法與技術，秉持
專業、科學、正確及安全等原則，訂定該專業領域內所共同認可
之鑑定方法及程序即『性能檢驗法』，故採『性能檢驗法』進行
鑑定。惟如『性能檢驗法』鑑定後，發現該槍枝有瑕疵，並足以
影響殺傷力之有無者，如有『適用子彈』時續以『動能測試法』
加以鑑定；如無則不續行鑑定。二、『非制式槍枝』於第一次送
鑑定時，經以『性能檢驗法』鑑定後確認有殺傷力者，對於再次
要求續以『動能測試法』實際試射鑑定者，其於裝填子彈適當（
即裝填適量底火、火藥及金屬彈丸等使成為適合送鑑槍枝所擊發
之『適用子彈』）之情況下，最具威力之發射動能，均可達20焦
耳/ 平方公分以上，足以穿入人體皮肉層；此一事實業經實務長
久驗證（民國九十四年底至九十七年四月間共測試達一三一支『
非制式槍枝』），無需再以極高危險性之『動能測試法』進行試
射鑑定，故該類案件之槍枝，本局將不再續行『動能測試法』之
試射鑑定。…『非制式槍枝』之鑑驗方法說明：(一)『性能檢驗法
』：實際操作檢測槍枝之機械結構與性能，如槍管、滑套、轉輪
等零件材質之檢視，滑套、扳機、擊錘及撞針等機械運作情形之
檢驗；故經鑑定人員實際操作檢視其結構、功能完整良好，且擊
發功能正常，即認該槍枝可供擊發適用子彈，認具有殺傷力。此
法與美國聯邦調查局發行之Hand book of Forensic Science 內
所載之『Function examination』雷同，並與美國北卡羅來納州
、緬因州、愛荷華州、亞利桑那州鳳凰市、阿肯色州，澳洲，英
國及以色列等數個國家、州市槍彈實驗室之鑑定方法雷同，均可
完成槍枝機械結構與性能之檢測，並由專業槍彈鑑定人員，據以
判定槍枝殺傷力之有無。」等語明確（見原審卷第二四至二六頁
）。原判決因認「抓子鉤」並非擊發子彈之必要零件，欠缺時僅
無法完成槍枝拋退殼之功能，對於擊發子彈之功能並無影響，亦
不影響槍枝殺傷力有無之認定，乃不予傳訊相關鑑定人員到庭重
覆說明，核與證據法則無違。上訴意旨(二)置原判決明確之論斷於
不顧，猶再爭執改造之手槍不能擊發子彈而無殺傷力云云，亦非
適法之第三審上訴理由。其他上訴意旨，無非仍執其在原審之同
一辯詞，再事爭辯，並非依據卷內資料具體指摘原判決不適用何
種法則或如何適用不當，顯與法律規定得為第三審上訴理由之違
法情形不相適合。按之首揭說明，其上訴為違背法律上之程式，
應予駁回。
據上論結，應依刑事訴訟法第三百九十五條前段，判決如主文。
中    華    民    國  九十九  年    九    月   十六   日
                      最高法院刑事第八庭
                          審判長法官  洪  文  章
                                法官  王  居  財
                                法官  郭  毓  洲
                                法官  黃  梅  月
                                法官  沈  揚  仁
本件正本證明與原本無異
                                      書  記  官
中    華    民    國  九十九  年    九    月  二十一  日
                                                       s

司法院資訊處製作；財團法人民間司法改革基金會備份。
